【裁判字號】    97,交聲,2220
【裁判日期】    971016
【裁判案由】    聲明異議
【裁判全文】
臺灣高雄地方法院交通事件裁定        97年度交聲字第2220號
原處分機關  交通部公路總局高雄區監理所
異  議  人
即受處分人  甲○○
上列異議人因違反道路交通管理處罰條例案件，對於交通部公路
總局高雄區監理所於中華民國97年9 月12日所為之裁決（原處分
案號：高監營裁字第裁80-KAD056367號）聲明異議，本院裁定如
下：
    主  文
異議駁回。
    理  由
一、原處分意旨略以：異議人即受處分人甲○○於民國97年8 月
    5 日下午1 時許，騎乘車牌號碼XOQ-410 號重型機車，行經
    雲林縣虎尾鎮○○路與自強街有燈光號誌管制之交岔路口時
    ，有闖越紅燈之違規行為，為雲林縣警察局虎尾分局員警當
    場以雲警交字第KAD056367 號舉發違反道路交通管理事件通
    知單當場逕行舉發，爰依道路交通管理處罰條例第53條第1
    項規定，裁處罰鍰新臺幣（下同）1,800 元，並依同條例第
    63 條 第1 項第3 款規定，記違規點數3 點之處分。
二、異議意旨略以：異議人騎車行經上開路段時，看見警車停紅
    燈於自強街路口處，當時自強街號誌燈為紅燈，復興路號誌
    為綠燈，於是異議人準備由復興路轉往自強街，於過復興路
    停止線後，因等待自強街號誌燈轉為綠燈，所以緩慢行駛，
    轉入自強街後繼續行駛約15秒，即遭警從後方攔下，惟其通
    過交岔路口時號誌為綠燈或綠燈轉換成黃燈之際，尚未變換
    紅燈，並無闖紅燈之行為，且警方亦未有積極證據證明其有
    闖紅燈之行為，未料竟遭裁罰，實難甘服，為此聲明異議，
    請求撤銷原處分云云。
三、按汽車駕駛人，行經有燈光號誌管制之交岔路口闖紅燈者，
    處新臺幣1,800 元以上5,400 元以下罰鍰，道路交通管理處
    罰條例第53條第1 項定有明文。又汽車駕駛人違反上開規定
    者，除依原條款處罰鍰外，並予記違規點數3 點之處分，同
    條例第63條第1 項第3 款亦有明定。
四、本件異議人於上開時、地，騎乘重型機車行經有燈光號誌管
    制交叉路口之事實，業據異議人陳明在卷，並有上開舉發通
    知單1紙在卷可稽。異議人雖執前詞提出異議，經查：
(一)證人即事發當時在場舉發之員警王安順到庭結證稱：伊於97
    年8 月5 日下午1 時許，搭乘警車執行巡邏之勤務至復興路
    與自強街口，當時自強街口之號誌燈原為紅燈，故伊等先減
    慢車速，惟快至自強街口之停止線前燈號即已轉換為綠燈，
    伊等遂由自強街緩慢轉入復興路。伊係在自強街之停止線前
    看到異議人闖紅燈由復興路左轉自強街，並有減慢車速看左
    右來車，因為當時自強街之燈號已轉為綠燈，故復興路之號
    誌即應為紅燈，伊等到達路口時也有再確認異議人所看方向
    之號誌有正常運作。而復興路轉換為紅燈後，約3 秒自強街
    才會轉為綠燈。且伊確定看見自強街之號誌轉換為綠燈時，
    異議人才騎車超過復興路之停止線，亦確定伊看見闖紅燈者
    與其攔停者為同一人等語明確，是異議人於上開時、地確有
    闖越紅燈之事實甚明。
(二)本件道路交通違規時間係在97年8 月5 日下午1 時許，夏季
    日間光線應屬明亮，員警王安順在日間光線良好之情形下，
    近距離目擊異議人交通違規之情，且其身為執行交通勤務專
    業警察人員，平時有多次處理類似情形之經驗，應不致發生
    誤認或誤記；又王安順與異議人素昧平生，並無嫌隙，其於
    執行交通勤務過程中，應無任意為不實舉發之可能，且其經
    本院傳訊到庭具結作證，亦無甘冒偽證罪責而故意誣陷異議
    人之理，所述應可採信。再者，交通勤務警察或依法令執行
    交通稽查任務人員，開單舉發違反道路交通管理處罰條例所
    列之違規事實，經公路主管機關或警察機關所為之裁決處罰
    ，本質上為行政處分，係公務員基於職務上權力，依法就特
    定之具體事件所為，並具有公法上效果之單方行政行為。根
    據公務員為公法上行為具有公信力之原則，該行政處分當可
    被推定為真正，且其據以依法處分之事實認定，亦應可推定
    為正確無誤，故本此公信原則，立法者乃賦予行政機關違反
    道路交通事件統一裁罰基準及處理細則等相關規定，使交通
    勤務警察或依法令執行交通稽查任務人員得當機處分，以達
    成維護交通秩序及公共安全之行政目的。而異議人於此並未
    就該執勤員警王安順之舉發是否有誤提出相關證據以供調查
    ，本院亦查無任何證據足資證明王安順有捏造事實違法取締
    之情事，則王安順本其維護交通秩序、安全職責所為之舉發
    ，自應受到合法、正確之推定。
五、又本件雖無該車闖紅燈之採證照片或錄影可憑，然按路口燈
    號變換迅速，闖紅燈之情形又屬稍縱即逝，倘要求員警必以
    錄影或照相為證，實為強人所難；況員警執行交通勤務，依
    法亦未要求必須以錄影或照相存證。是以本件闖紅燈之事實
    ，雖無照片或錄影佐證，亦難謂有何不當，否則於未裝設科
    學儀器之路段，豈非陷入駕駛人得任意違規之狀態，自非妥
    適；而本件異議人前揭違規行為，已據上開證人於本院審理
    中結證明確，異議人於此亦未能提出上開證人有誤認或故意
    構陷之具體事證，是縱裁決機關僅能由舉發員警證明異議人
    之違規行為，而未能提出照片或其他證據證明，亦難認其未
    盡舉證責任，而遽認裁決機關之處分為不當，是異議人指稱
    並無證據證明其有闖紅燈之行為云云，亦殊不足採。是以，
    異議人之前揭辯詞均無足據以為有利異議人之認定。
六、綜上所述，異議人於裁決書上所載時、地，有騎車行經有燈
    光號誌管制之交岔路口闖紅燈之違規行為，至為明確，原處
    分機關因而依道路交通管理處罰條例第53條第1 項之規定，
    裁處罰鍰1,800 元，並依同條例第63條第1 項第3 款之規定
    ，記違規點數3 點，核無違誤。從而，本件異議為無理由，
    應予駁回。
據上論斷，應依道路交通案件處理法第19條，裁定如主文。
中    華    民    國    97    年    10    月    16    日
                  交通法庭      法  官  林裕凱
以上正本證明與原本無異。
如不服本裁定，應於收受送達後5 日內向本院提出抗告狀。
中    華    民    國    97    年    10    月    17    日
                                書記官  黃靖媛


司法院資訊處製作；財團法人民間司法改革基金會備份。
